臺灣高雄地方法院刑事判決           100年度審訴字第1555號
公  訴  人  臺灣高雄地方法院檢察署檢察官
被      告  陳嘉豐
上列被告因違反毒品危害防制條例案件，經檢察官提起公訴（10
0 年度毒偵字第2260號），嗣於本院準備程序中，被告就被訴事
實為有罪之陳述，經本院告知簡式審判程序之旨，並聽取被告與
公訴人之意見後，合議庭裁定由受命法官獨任進行簡式審判程序
，判決如下：
    主  文
陳嘉豐施用第一級毒品，累犯，處有期徒刑拾壹月；又施用第二
級毒品，累犯，處有期徒刑陸月。應執行有期徒刑壹年肆月。
    事   實
一、陳嘉豐前於民國84年間，因肅清煙毒條例案件，經本院以84
    年度訴字第3458號判處有期徒刑3 年2 月，嗣經提起上訴，
    經臺灣高等法院高雄分院以85年度上訴字第491 號駁回上訴
    確定。另因肅清煙毒條例、麻醉藥品管理條例等案件，經本
    院以85年度訴字第3343號分別判處有期徒刑3 年3 月、5 月
    ，應執行有期徒刑3 年6 月確定，及因偽造文書案件，經本
    院以86年度易字第3781號判處有期徒刑4 月確定，此三罪並
    經本院以86年度聲字第1467號裁定應執行刑為有期徒刑3 年
    11月確定，與前開有期徒刑3 年2 月接續執行，於88年9 月
    22日縮短刑期假釋出監並付保護管束，嗣因其於假釋期間再
    犯施用毒品案件，經本院以90年度毒聲字第5956號裁定送觀
    察、勒戒後，認有繼續施用毒品之傾向，再以90年度毒聲字
    第6477號裁定令入戒治處所施以強制戒治，嗣經裁定停止戒
    治並付保護管束，於91年10月24日保護管束期滿執行完畢，
    並經臺灣高雄地方法院檢察署檢察官以91年度戒毒偵字第10
    18號為不起訴處分確定，而前開假釋亦因而經撤銷入監執行
    殘刑，於95年3 月16日縮刑期滿執行完畢。其又於前開強制
    戒治執行完畢後5 年內之95年間，因施用毒品案件，經本院
    以95年度訴字第2326號判處有期徒刑9 月確定，經本院以96
    年度聲減字第1866號裁定減刑為4 月15日確定。
二、陳嘉豐猶不知戒除毒癮，復分別基於施用第一級毒品及第二
    級毒品之犯意，於100 年1 月26日晚上10時許，在真實姓名
    、年籍不詳，綽號「小白」之友人位於高雄市旗津區安樂巷
    住處內，先以將第一級毒品海洛因摻入香菸點燃之方式，施
    用海洛因1 次後，再以將第二級毒品甲基安非他命置於玻璃
    球內燒烤之方式，施用甲基安非他命1 次。嗣因其為毒品案
    件列管之調驗人口，於同年1 月27日，為警持強制採驗尿液
    許可書帶同前往採尿送驗後，結果呈嗎啡、可待因、甲基安
    非他命、安非他命陽性反應，始悉上情。
三、案經高雄市政府警察局鼓山分局移送臺灣高雄地方法院檢察
    署檢察官偵查起訴。
    理  由
一、本件被告陳嘉豐所犯均係死刑、無期徒刑、最輕本刑為3年
    以上有期徒刑以外之罪，其於準備程序中就被訴事實為有罪
    之陳述，經本院告知簡式審判程序之旨，並聽取公訴人及被
    告意見後，本院合議庭裁定由受命法官獨任進行簡式審判程
    序，合先敘明。
二、訊據被告對上揭犯罪事實坦承不諱，且被告為警查獲後，經
    採集其尿液送驗結果，呈現嗎啡、可待因、甲基安非他命及
    安非他命陽性反應，有高雄市警察局新興分局列管毒品人口
    尿液檢體採集送驗紀錄表、台灣檢驗科技股份有限公司濫用
    藥物實驗室- 高雄100 年3 月1 日報告編號KH/2011/000000
    00號濫用藥物檢驗報告各1 份在卷可稽（見警卷第21至22頁
    ），足見被告之任意性自白均與事實相符，得為認定被告犯
    罪之依據。是以，被告上開施用第一、二級毒品之犯行，均
    堪以認定。
三、按海洛因及甲基安非他命分別係毒品危害防制條例第2 條第
    2 項第1 款、第2 款所稱之第一、二級毒品，依法不得持有
    、施用。次按毒品危害防制條例於92年7 月9 日修正公布，
    自93年1 月9 日施行，其中第20條、第23條將施用毒品之刑
    事處遇程序，區分為「初犯」及「5 年內再犯」、「5 年後
    再犯」。依其立法理由之說明：「初犯」，經觀察、勒戒或
    強制戒治後，應為不起訴處分或不付審理之裁定；經觀察、
    勒戒或強制戒治執行完畢釋放後，「5 年內再犯」者，因其
    再犯率甚高，原實施之觀察、勒戒及強制戒治既已無法收其
    實效，爰依法追訴或裁定交付審理。至於經觀察、勒戒或強
    制戒治執行完畢釋放後，「5 年後再犯」者，前所實施之觀
    察、勒戒或強制戒治已足以遮斷其施用毒品之毒癮，為期自
    新及協助其斷除毒癮，仍適用「初犯」規定，先經觀察、勒
    戒或強制戒治之程序。從而依修正後之規定，僅限於「初犯
    」及「5 年後再犯」二種情形，始應先經觀察、勒戒或強制
    戒治程序。倘被告於5 年內已再犯，經依法追訴處罰，縱其
    第3 次（或第3 次以上）再度施用毒品之時間，在初犯經觀
    察、勒戒或強制戒治執行完畢釋放5 年以後，已不合於「5
    年後再犯」之規定，且因已於「5 年內再犯」，顯見其再犯
    率甚高，原實施觀察、勒戒或強制戒治，已無法收其實效，
    即應依該條例第10條處罰（最高法院95年度第7 次刑事庭會
    議決議參照）。查本件被告有如事實欄所載，受強制戒治執
    行完畢釋放後5 年內，又因施用毒品案件，經本院以95年度
    訴字第2326號判處有期徒刑9 月確定之事實，有臺灣高等法
    院被告前案紀錄表1 份在卷可憑，足認其再犯率甚高，原實
    施觀察、勒戒及強制戒治程序，顯無法遮斷其毒癮而收其實
    效，是被告雖係於上開強制戒治執行完畢釋放5 年後再犯本
    罪，即非屬該條例第20條第3 項所稱「5 年後再犯」之情形
    ，揆諸前揭最高法院決議意旨，自應依該條例第10條之規定
    予以追訴處罰。從而，本件事證明確，被告涉犯毒品危害防
    制條例第10條第1 項、第2 項之罪，應堪認定。
四、核被告所為，係犯毒品危害防制條例第10條第1 項、第2 項
    之施用第一級、第二級毒品罪。其為施用而持有第一級毒品
    海洛因及第二級毒品甲基安非他命之低度行為，應為其施用
    之高度行為所吸收，均不另論罪。被告先後二次施用毒品之
    行為，犯意各別，行為互殊，應予分論併罰。又被告有如事
    實欄所載，受有期徒刑執行完畢之事實，有上開臺灣高等法
    院被告前案紀錄表在卷可參，其受徒刑之執行完畢，5 年內
    故意再犯此二件有期徒刑以上之罪，均為累犯，應各依刑法
    第47條第1 項規定，加重其刑。爰審酌被告前有竊盜、殺人
    未遂、槍砲、煙毒、偽造文書、詐欺及多次施用毒品前科，
    經本院判處罪刑確定，有上開臺灣高等法院被告前案紀錄表
    可參，其歷經觀察、勒戒、強制戒治及刑之執行後，仍未能
    徹底戒絕毒品，再犯此二件施用毒品罪，顯見其意志不堅，
    毫無戒毒悔改之意，其施用毒品造成家庭負擔，對於國家、
    社會治安有潛在之危險及影響，行為實有不該，惟念及被告
    於本院審理時終能坦承犯行，態度尚可，且其本次施用毒品
    ，戕害一己之身體健康，尚無證據證明其於施用毒品後犯案
    害及他人，並考量其犯罪動機、目的、所生危害，及自稱國
    中畢業、入監執行前為鐵工、日薪新臺幣1,000 元或1,500
    元元等一切情狀（見本院卷第49頁），分別量處如主文所示
    之刑，並定其應執行之刑，以示懲儆。
據上論斷，應依刑事訴訟法第299 條第1 項前段、第273 條之1
第1 項，毒品危害防制條例第10條第1 項、第2 項，刑法第11條
前段、第47條第1 項、第51條第5 款，判決如主文。
本案經檢察官王兆琳到庭執行職務。
中    華    民    國    100   年    7     月    7     日
                      刑事第十庭      法  官  周佳佩
以上正本證明與原本無異。
如不服本判決應於收受判決後10日內向本院提出上訴書狀，並應
敘述具體理由。其未敘述上訴理由者，應於上訴期間屆滿後20日
內向本院補提理由書（均須按他造當事人之人數附繕本) 「切勿
逕送上級法院」。
中    華    民    國    100   年    7     月    7     日
                                      書記官  李承悌
附錄本案論罪科刑法條：
毒品危害防制條例第10條
施用第一級毒品者，處6 月以上5 年以下有期徒刑。
施用第二級毒品者，處3 年以下有期徒刑。